【裁判字號】    95,易,3242
【裁判日期】    951211
【裁判案由】    竊盜
【裁判全文】
臺灣臺中地方法院刑事判決              95年度易字第3242號
公  訴  人  臺灣臺中地方法院檢察署檢察官
被      告  丙○○
                      5號
                    （現於臺灣臺中戒治所執行強制戒治中）
上列被告因竊盜案件，經檢察官提起公訴（95年度偵字第4848號
），被告於本院行準備程序時就被訴事實為有罪之陳述，經受命
法官聽取當事人意見後，由本院合議庭裁定以簡式審判程序審理
，判決如下：
    主    文
丙○○幫助竊盜，累犯，處有期徒刑伍月，如易科罰金，以銀元
參佰元即新臺幣玖佰元折算壹日。
    事實及理由
一、本院認定之犯罪事實及證據、應適用之法條，除檢察官起訴
    書犯罪事實一、第1列「年籍不詳之友人」，應更正為「年
    籍不詳僅知綽號為『奇偉』之已成年友人」；第9列「．．
    ．乙批得手」，應更正為「．．．乙批、約 8大本集郵冊得
    手（總價值約新臺幣約20萬元）」之記載外，其餘均引用該
    起訴書之記載（如附件）。另補充：被告於本院行準備程序
    及審理時均直承犯行無諱。
二、又查被告行為後，刑法業於民國94年1月7日修正，同年2月2
    日公布，於95年7月1日施行。刑法修正之比較新舊法，應就
    罪刑有關之共犯、未遂犯、想像競合犯、牽連犯、連續犯、
    結合犯，以及累犯加重、自首減輕暨其他法定加減原因（如
    身分加減）與加減例等一切情形，綜其全部罪刑之結果而為
    比較，最高法院95年5月23日95年度第8次刑庭會議決議可資
    參照。經查：
  (一)刑法第320條第 1項之竊盜罪，其法定刑定有500元以下之罰
    金刑，然被告行為後，於民國95年 6月14日增訂刑法施行法
    第1條之1，並規定：「中華民國94年1月7日刑法修正施行後
    ，刑法分則編所定罰金之貨幣單位為新臺幣。94年1月7日刑
    法修正時，刑法分則編未修正之條文定有罰金者，自94年 1
    月7日刑法修正施行後，就其所定數額提高為30倍。但72年6
    月26日至94年1月7日新增或修正之條文，就其所定數額提高
    為3倍。」，且94年2月2日公布95年7月1日施行之刑法 第33
    條第 5款修正為：「主刑之種類如下：˙˙˙五、罰金：新
    臺幣1000元以上，以百元計算之」，是依修正後之法律，刑
    法第320條第1項竊盜罪，所得科處之罰金刑最高為新臺幣15
    000元、最低為新臺幣1000 元；而被告行為時適用之罰金罰
    鍰提高標準條例第1 條前段規定：「依法律應處罰金、罰鍰
    者，就其原定數額得提高為 2倍至10倍。但法律已依一定比
    率規定罰金或罰鍰之數額或倍數者，依其規定」、現行法規
    所定貨幣單位折算新臺幣條例第 2條規定：「現行法規所定
    金額之貨幣單位為圓、銀元或元者，以新臺幣之 3倍折算之
    」，及修正前刑法第33條第 5款規定：「主刑之種類如下：
    ˙˙˙五、罰金：1 元以上」，是依行為時之法律，刑法第
    320條第1項之竊盜罪，所得科處之罰金刑最高為新臺幣1500
    0 元，而最低為新臺幣30元。因此，比較上述修正前、後之
    刑罰法律，自以被告行為時之舊法即依修正前刑法第33條第
    5款，並配合罰金罰鍰提高標準條例第1條前段，對被告為有
    利。
  (二)被告前曾於81年間因違反肅清煙毒條例、麻醉藥品管理條例
    案件，經法院判處定應執行有期徒刑 3年10月確定，入監服
    刑後假釋出獄，因案遭撤銷假釋，餘殘刑有期徒刑1年11 月
    又25日；復於84年間再度因違反肅清煙毒條例、麻醉藥品管
    理條例等案件，經法院判處定應執行刑有期徒刑 4年；又於
    86年間 3度違反肅清煙毒條例、麻醉藥品管理條例等案件，
    經法院判處定應執行刑有期徒刑3年8月確定，接續執行後於
    90年4 月20日再度假釋出獄，並交付保護管束，保護管束期
    間於94年12月30日縮短刑期執行完畢，有臺灣高等法院被告
    前案紀錄表1紙在卷可徵，其於5年以內再故意犯本件有期徒
    刑以上之罪，不論依修正前之刑法第47條，或修正後之刑法
    第47條第1 項之規定，均構成累犯，對被告而言並無有利或
    不利之情形，自不生新舊法比較之問題，應逕依修正前之刑
    法第47條，論以累犯，並加重其刑。
  (三)綜合上述各條文修正前、後之比較，揆諸前揭最高法院決議
    及修正後刑法第2條第1項前段、但書規定之「從舊從輕」原
    則，綜其全部罪刑之比較，自應一體適用被告行為時之法律
    ，即修正前刑法之相關規定及原罰金罰鍰提高標準條例第 1
    條前段、第2條，現行法規所定貨幣單位折算新臺幣條例第2
    條規定，予以論處。
三、核被告所為，係犯刑法第30條第1項、第320條第 1項普通竊
    盜罪之幫助犯。公訴人雖認被告涉犯刑法第30條第 1項、第
    321條第1項第2款、第4款加重竊盜罪之幫助犯，惟依公訴人
    起訴書所載係認被告明知「某不詳姓名年籍友人」欲借用自
    己所有自用小客車充作行竊工具，其後該名友人再夥同另 2
    名友人共同行竊，顯然被告主觀上應僅認知其不詳姓名年籍
    友人欲以該車作為行竊工具，而有幫助該名友人竊盜之犯行
    ，尚無法認知及該不詳姓名友人事後，是否獨自抑或夥同另
    1人、2人或 3人以上共同行竊他人財物。被告於本院審理時
    復供稱：於94年12月間，只有綽號「奇偉」之已成年男子 1
    人向伊借用車輛，並無他人前往等語（參本院卷第22頁、第
    27頁），猶足可徵被告主觀上並無幫助加重竊盜之意圖與犯
    行，充其量僅犯幫助普通竊盜罪責，公訴人起訴法條容有誤
    會，應予以變更。爰審酌被告素行不佳，有前開紀錄表在卷
    可徵，於警、偵訊時均未能坦承犯行，於本院行準備程序及
    審理時始坦承犯行，尚知悔悟，惟仍造成被害人無法彌補之
    損失等一切情狀，量處如主文所示之刑，並諭知易科罰金之
    折算標準（復依修正後刑法第2條第1項規定：「行為後法律
    有變更者，適用行為時之法律。但行為後之法律有利於行為
    人者，適用最有利於行為人之法律」。而被告於犯罪時之刑
    法第41條第1項前段規定：「犯最重本刑為5年以下有期徒刑
    以下之刑之罪，而受 6個月以下有期徒刑或拘役之宣告，因
    身體、教育、職業、家庭之關係或其他正當事由，執行顯有
    困難者，得以1元以上3元以下折算 1日，易科罰金。」又被
    告行為時之易科罰金折算標準，修正前罰金罰鍰提高標準條
    例第2條前段（現已刪除）規定，就其原定數額提高為100倍
    折算 1日，則本件被告行為時之易科罰金折算標準，應以銀
    元300元折算1日，經折算為新臺幣後，應以新臺幣 900元折
    算為1日。惟95年7月1日修正公布施行之刑法第41條第1項前
    段則規定：「犯最重本刑為5 年以下有期徒刑以下之刑之罪
    ，而受6個月以下有期徒刑或拘役之宣告者，得以新臺幣100
    0元、2000元或3000元折算1日，易科罰金。」比較修正前後
    之易科罰金折算標準，以95年7月1日修正公布施行前之規定
    ，較有利於被告，則應依刑法第2條第1項前段，適用修正前
    刑法第41條第1項前段規定，定其折算標準）。
三、依刑事訴訟法第299條第1項前段、第300條、第273條之1第1
    項、第310條之2、第454條，刑法第2條第1項前段、第 30條
    第1項、第320條第1項、第30條第2項，修正前刑法第47條、
    第41條第1項前段，罰金罰鍰提高標準條例第1條前段，修正
    前罰金罰鍰提高標準條例第2 條，現行法規所定貨幣單位折
    算新臺幣條例第2條，判決如主文所示。
四、如不服本判決，得於判決書送達之日起10日內，以書狀敘述
    理由，向本院提出上訴。
中      華      民      國    95  年    12  月  11    日
                    刑事第三庭  法  官    賴妙雲
上正本證明與原本無異。
如不服本判決，應於送達後十日內向本院提出上訴狀（須附繕
本），上訴於台灣高等法院台中分院。
                                書記官  孫曉鳳
中      華      民      國    95  年    12  月  11    日
附錄論罪科刑法條
刑法第三百二十條第一項
第  320 條  （普通竊盜罪、竊佔罪）
            意圖為自己或第三人不法之所有，而竊取他人之動
            產者，為竊盜罪，處五年以下有期徒刑、拘役或五
            百元以下罰金。
            意圖為自己或第三人不法之利益，而竊佔他人之不
            動產者，依前項之規定處斷。
            前二項之未遂犯罰之。
附件：
臺灣臺中地方法院檢察署檢察官起訴書                  不股
                                      95年度偵字第4848號
    被      告  丙○○  男  41歲（民國○○年○月○○日生）
                        籍設臺中縣太平市○○里○○路1432
                        巷20弄5號
                        （現在臺灣臺中戒治所強制戒治中）
                        國民身分證統一編號：Ｚ000000000號
上列被告因竊盜案件，已經偵查終結，認應提起公訴，茲將犯罪
事實及證據並所犯法條分敘如下：
        犯罪事實
一、丙○○明知其年籍不詳之友人欲借用自己所有之自小客車（
    牌照號碼6455—HY）充作行竊工具，仍基於幫助之意思，於
    民國（下同）94年12月間，將上揭自小客車出借該友人，該
    友人即於同年月3日15時許，夥同另2名年籍不詳之人，共乘
    上開自小客車至臺中縣大里市○○里○○路○段136巷34號，
    破壞上址後門喇叭鎖後侵入室內，竊取屋主乙○○所有置於
    該處之數位電漿電視機、ASUA廠牌桌上型電腦主機、HP廠牌
    筆記型電腦各乙台及SAMPO廠牌液晶螢幕乙座、金飾及玉飾
    乙批得手。嗣於同日15時30分許，上開3人正將竊得之物搬
    入6455—HY號自小客車後車廂內時，適為乙○○鄰居胡百城
    目擊並記憶車號。嗣乙○○發覺失竊報警，警察調取6455—
    HY號自小客車車籍資料而查獲。
二、案經臺中縣警察局霧峰分局報告偵辦。
        證據並所犯法條
一、訊據被告丙○○固不否認6455—HY號自小客車為其所有，但
    否認有何幫助竊盜犯行，辯稱：伊沒有於94年12月3日去大
    里市闖空門行竊，且94年12月份該車皆未出借他人使用等語
    ，另供稱：伊於不詳時間有駕駛該車至臺中縣太平市靠近大
    里市之19甲堤岸邊，欲搭載綽號「期偉」之友人，伊到達時
    ，「期偉」將乙台電視搬上車，另有乙位陌生人上車等語。
    經查，6455—HY號自小客車有於94年12月3日15時30分許停
    放在遭竊被害人乙○○之房屋前，且竊賊正將竊得之電漿電
    視機搬入該自小客車後車廂之事實，業據證人胡百城於警詢
    證述歷歷，是被告與本件竊盜已難逃干係，參以該自小客車
    或車牌未有失竊紀錄或遭人強行取走等情，則依論理法則，
    本件該自小客車供竊賊作為犯罪工具，必不脫「係被告親自
    與另2人共乘至案發現場」或「被告出借他人使用」兩者之
    間，別無他種情況可能，合先敘明。查，被告雖有供稱於不
    詳時間駕駛該車至臺中縣太平市19甲堤岸邊搭載綽號「期偉
    」之友人及乙台電視等語，惟其所供時間本不肯定係案發當
    日，且地點與案發地相距甚遠，又該電視是否即為被害人失
    竊之電視，容有疑問（縱被告真意即是指失竊之電視，然失
    竊之電視已於案發地遭搬入6455—HY號自小客車內，何能於
    別處再次搬入同一自小客車內？），是被告上開所供，不能
    逕評價為被告承認「親自開車與另2人共乘至案發現場」（
    更遑論其本是顧左右而言他，於偵訊中始終未對自小客車出
    現在案發現場乙節有正面之回應辯解），依上開敘明及罪疑
    惟輕原則，本件應認：6455—HY號自小客車供竊賊作為犯罪
    工具，必係「被告出借他人使用」所致。末查，被告既拒絕
    供出何人借用該自小客車，顯有藉迴護本件竊賊而使當初借
    車動機得到隱瞞以求自保之意，故其出借該自小客車時顯有
    幫助他人犯罪之意。綜上，被告幫助竊盜犯行洵堪認定。
二、核被告丙○○所為，係犯刑法第321條第1項第2、4款之幫助
    竊盜罪。
三、依刑事訴訟法第251條第1項提起公訴。
    此致
臺灣臺中地方法院
中    華    民    國    95    年    10    月    11    日
                        檢察官  甲 ○ ○
本件正本證明與原本無異
中    華    民    國    95    年    10    月    25    日
                        書記官  羅 素 春


司法院資訊處製作；財團法人民間司法改革基金會備份。
